【裁判字號】    97,上訴,94
【裁判日期】    970213
【裁判案由】    違反毒品危害防制條例
【裁判全文】
臺灣高等法院臺中分院刑事判決          97年度上訴字第94號
上  訴  人  臺灣彰化地方法院檢察署檢察官
被      告  甲○○
                    弄6號
上列上訴人因被告違反毒品危害防制條例案件，不服臺灣彰化地
方法院96年度訴字第1842號中華民國96年11月23日第一審判決（
起訴案號：臺灣彰化地方法院檢察署96年度毒偵字第3461號），
提起上訴，本院判決如下：
    主  文
原判決關於定執行刑部分均撤銷。
甲○○應執行有期徒刑貳年。
    事  實
    犯罪事實
一、甲○○前因施用毒品案件，經法院裁定送觀察勒戒後，認無
    繼續施用傾向，於民國（下同）90年7月19日執行完畢，由
    臺灣彰化地方法院檢察署檢察官為不起訴處分確定；又因施
    用毒品案件，經法院裁定送觀察勒戒，於93年4月1日因毒品
    危害防制條例修正而未執行完畢依法釋放；又因施用毒品、
    竊盜、毒品等案件，經法院分別判處有期徒刑8月、4月及10
    月確定，接續執行，於96年2月26日執行完畢；復因施用毒
    品案件，經原審法院以96年度訴字第441號判決判處有期徒
    刑11月，於96年7月16日因撤回上訴確定（尚未執行）。猶
    不思悔改，復分別基於施用第一級毒品海洛因之個別犯意，
    先後於：(1)96年4月29日下午4時許，在彰化縣鹿港鎮○○路
    洛津公園公共廁所內、(2)96年5月20日上午9時許，在其彰化
    縣福興鄉○○村○○路○段478巷49弄6號之住所、(3)96年8月
    9 日上午10時許，在其上開住所、(4)96年8月16日晚上7時許
    ，在彰化縣福興鄉○○路大興農（起訴書誤載為大興隆）超
    市停車場廁所，以將海洛因摻水後用針筒注射之方式，分別
    施用第一級毒品海洛因各1次。先後於下列時地為警查獲：
    於96年5月1日下午2時50分許，在彰化縣鹿港鎮○○街路
    旁為警持檢察官核發之強制到場許可書，強制採驗尿液；
    於96年5月22日上午8時許，在彰化縣鹿港鎮運動公園前為警
    持檢察官核發之強制到場許可書，強制採驗尿液；於96年
    8月9日下午5時許，在其上開住所為警持檢察官核發之強制
    到場許可書，強制採驗尿液；於96年8月17日上午10時50
    分許，在彰化縣鹿港鎮○○路旁為警查獲並採尿送驗，結果
    4次均呈嗎啡陽性反應，而查悉上情。
二、案經彰化縣警察局鹿港分局報告臺灣彰化地方法院檢察署檢
    察官偵查起訴。
    理    由
一、上開事實，業據被告甲○○於原審及本院審理中坦承不諱，
    且其於上揭時地經警採尿送驗結果，4次均呈嗎啡陽性反應
    （按一般施用海洛因者其體內代謝為嗎啡成分殘留，經由尿
    液排出），有臺灣彰化地方法院檢察署檢察官強制到場（強
    制採驗尿液）許可書3紙、應受尿液採驗人尿液檢體採集送
    驗紀錄表4紙、彰化縣警察局鹿港分局委託檢驗尿液代號與
    真實姓名對照表2紙、詮昕科技股份有限公司00000000、000
    00000、00000000、00000000、00000000號濫用藥物尿液檢
    驗報告各1份附卷可稽，足徵被告之自白與事實相符，堪予
    採信。
二、按毒品危害防制條例認施用毒品者具「病患性犯人」特質，
    故立法時採取觀察、勒戒及強制戒治措施，期以此一治療程
    序戒除其身癮及心癮（參第20條之立法理由），是所謂之「
    執行完畢」，應係整個療程結束，倘在施以觀察、勒戒或強
    制戒治期間，因其他原因導致療程需中途終止，將施用毒品
    者釋放，應不能認為觀察、勒戒或強制戒治已執行完畢，充
    其量僅能認為係「執行終止」。本件被告前因施用毒品案件
    ，經法院裁定送觀察勒戒後，認無繼續施用毒品之傾向，於
    90年7月19日執行完畢釋放；5年內再因施用毒品案件，經法
    院裁定送觀察、勒戒，因毒品危害防制條例修正條文於93年
    1月9日施行，依該條例修正後之規定，已刪除二犯觀察勒戒
    及強制戒治規定，於93年4月1日終止其觀察勒戒程序而釋放
    ，被告該次觀察、勒戒及強制戒治之保安處分因而未執行完
    畢，有臺灣高等法院被告前案紀錄表1份在卷可憑。則被告
    該次矯正程序既未執行完畢，即無從據以計算「執行完畢釋
    放後5年內」之依據，應以前次觀察、勒戒執行完畢釋放日
    即90年7月19日為5年之起算基準。再按依毒品危害防制條例
    第20條第2項規定觀察、勒戒或強制戒治執行完畢釋放後，5
    年後再犯第10條之罪者，適用本條前二項之規定；又經觀察
    、勒戒或強制戒治執行完畢釋放後，5年內再犯第10條之罪
    者，應由檢察官偵查起訴，毒品危害防制條例第20條第3項
    、第23條第2項分別定有明文。參酌該條例第20條第3項立法
    理由：「觀察、勒戒或強制戒治後5年後再犯者，顯見前所
    實施之觀察、勒戒或強制戒治已足以遮斷其施用毒品之癮，
    為期自新及協助其斷除毒癮，對此5年後再犯者爰明定仍適
    用初犯之規定，先經觀察勒戒、強制戒治之程序」及第23條
    第2項之立法理由：「經觀察、勒戒或強制戒治後5年內再犯
    者，其再犯率甚高，原據以實施之觀察勒戒及強制戒治既已
    無法收其實效，爰施以刑事處遇」，足見5年後再犯者，應
    再適用觀察、勒戒程序，係因前所實施之觀察、勒戒或強制
    戒治已足以遮斷其施用毒品之癮，致5年內未再犯，故再予
    其自新機會，重啟觀察、勒戒程序；如觀察、勒戒或強制戒
    治執行完畢釋放後5年內曾再犯施用毒品案件，其於再犯後5
    年內復有施用毒品犯行，則之前戒毒程序顯未能有效遮斷其
    施用毒品之癮，依前開立法意旨，自無再施以觀察、勒戒之
    必要，應由檢察官偵查起訴（最高法院95年第7次刑事庭會
    議決議參照）。被告前因施用毒品案件，經觀察、勒戒執行
    完畢釋放日係90年7月19日，本次公訴人起訴被告施用毒品
    之犯行係96年4月29日、96年5月20日、96年8月9日、96年8
    月16日所犯，雖距離前述觀察勒戒執行完畢釋放日已逾5年
    ，然被告於前述觀察、勒戒執行完畢釋放日後5年內即曾因
    再犯施用毒品案件，先後經原審法院以93年度訴字第803號
    、94年度訴字第457號、96年度訴字第441號判決分別判處有
    期徒刑8月、10月、11月確定，揆諸上開說明，公訴人就被
    告本案施用毒品之犯行提起公訴，核無違誤，自應由法院依
    法判決。本案事證明確，被告施用第一級毒品海洛因之犯行
    堪予認定，應依法論科。
三、核被告甲○○所為，係犯毒品危害防制條例第10條第1項之
    施用第一級毒品罪。其為供己施用而於施用前持有海洛因之
    低度行為，各為其施用之高度行為所吸收，均不另論罪。其
    所犯4次施用第一級毒品罪，犯意各別，應予分論併罰。又
    查被告曾因毒品、竊盜及毒品案件，先後經原審法院判處有
    期徒刑8月、4月及10月確定，於96年2月26日執行完畢，有
    臺灣高等法院被告前案紀錄表1份附卷可憑，其於有期徒刑
    執行完畢後，5年以內故意再犯有期徒刑以上之罪，為累犯
    ，均應依法加重其刑。從而，原審援引毒品危害防制條例第
    10條第1項，刑法第11條前段、第47條第1項規定，並審酌被
    告前有煙毒前科，又因施用毒品3次經法院判刑確定，最近1
    次甫於96年5月23日經法院判處有期徒刑11月確定，仍不知
    悔改，另犯本案毒品犯行，且屢經查獲復又再犯，足見其自
    制能力尚有未足，不但無視國家法紀，復造成犯罪偵查資源
    及審判資源之耗費，有接受相當期間監禁教化之必要，及其
    犯罪之動機、目的，犯罪手段僅係戕害自己之身心、施用毒
    品時間、次數及犯罪後坦承犯行之態度等一切情狀，分別量
    處被告有期徒刑1年、1年、1年1月、1年1月，核其認事用法
    並無違誤，量刑亦屬適當，（原判決關於此部分，檢察官及
    被告均未上訴）；惟按數罪併罰，應於判決內依刑法第51條
    各款宣告其應執行之刑者，以其數個罪刑之宣告，係同一判
    決者為限。如非同一判決，則應由該案犯罪事實最後判決法
    院之檢察官，依刑事訴訟法第477條之規定辦理（最高法院
    77年度台上字第1955號判決要旨可資參照），原審就上揭宣
    告刑，以被告另案（原審法院96年度訴字第441號）之裁判
    確定日為96年7月16日，被告本案4次施用毒品犯行，其中如
    事實欄中一之(1)、(2)所示犯行之犯罪時間在該案確定日前，
    乃分別各就犯罪事實(1)、(2)及(3)、(4)所示犯罪，分別定其應
    執行之刑，容有誤會，檢察官執此上訴指摘原判決關於定執
    行部分不當，非無理由，應由本院將原判決就被告定執行刑
    部分撤銷，另定被告之應執行刑如主文第2項所示。
據上論結，應依刑事訴訟法第369條第1項前段、第364條，刑法
第51條第5款，判決如主文。
本案經檢察官乙○○到庭執行職務。
中    華    民    國    97    年    2     月    13    日
            刑事第十庭    審判長法  官  林  照  明
                                法  官  郭  瑞  祥
                                法  官  林  欽  章
上列正本證明與原本無異。
如不服本判決應於收受送達後10日內向本院提出上訴狀，其未敘
述上訴之理由者並得於提起上訴後10日內向本院補提理由書（均
須按他造當事人之人數附繕本）。
                                書記官  許  哲  禎
中    華    民    國    97    年    2     月    15    日


司法院資訊處製作；財團法人民間司法改革基金會備份。
